【裁判字號】    90,親,56
【裁判日期】    901019
【裁判案由】    否認子女
【裁判全文】
臺灣板橋地方法院民事判決  九十年度親字第五六號
    原      告    甲○○
    被      告    乙○○
    特別代理人    丙○○
右當事人間否認子女事件，本院判決如左：
    主      文
確認被告乙○○（女，民國○○○年○月○○日生、國民身分證統一編號：Ｚ000
000000號）非原告甲○○自陳文秀受胎所生之婚生女。
訴訟費用由被告負擔。
    事      實
甲、原告方面：
  一、聲明：求為判決如主文所示。
  二、陳述：原告與其前夫陳文秀（已於民國九十年二月十六日死亡）於八十八年十
      一月二日離婚，後即與被告之生父李昆宗同居，因離婚後未超過三百零二天，
      即於八十九年七月十八日生下被告，而推定被告為陳文秀之婚生女，致被告無
      法辦理戶籍登記。然被告非原告自陳文秀受胎所生之婚生女。為此，依民法第
      一千零六十三條第二項的規定，訴請判令如主文所示。
  三、證據：提出被告出生證明書一紙、戶籍謄本三份為證。
乙、被告方面：
  一、聲明：同意原告之聲明。
  二、陳述：被告確非陳文秀之婚生女。
丙、本院依職權囑託法務部調查局鑑定被告與李昆宗間之親子血源關係。
    理      由
甲、程序方面：
  一、按關於認諾及訴訟上自認或不爭執事實之效力之規定，於否認子女之訴不適用
      之，民事訴訟法第五百九十四條定有明文。本件被告對原告主張之事實自認，
      惟因否認子女事件關係生父之血統及非婚生子女之身分，與社會公益有關，係
      屬法院應依職權調查之事項，揆諸前揭條文之規定，並不生訴訟法上自認或不
      爭執事實之效果，本院仍應依職權為調查，合先敘明。
  二、查否認子女之訴，由夫起訴者，以妻及子女為共同被告；由妻起訴者，以夫及
      子女為共同被告。前項起訴，妻或夫死亡者，以子女為被告。民事訴訟法第五
      百八十九條之一定有明文。本件原告之前夫陳文秀已於九十年二月十六日死亡
      ，有原告提出戶籍謄本可證，故原告以子女即被告乙○○為被告，於法有據。
  三、按子女雖不能獨立以法律行為負義務，法律亦認其有訴訟能力，民事訴訟法第
      五百九十六條第二項明文準用同法第五百八十四條之規定。然為訴訟行為，以
      有意思能力為必要，若無意思能力，自無從為訴訟行為，仍應由其法定代理人
      代理之。本件原告為被告之母，而被告係於八十九年七月十八日出生，現未滿
      二歲，尚無意思能力，且被告之法定代理人陳文秀已於九十年二月十六日死亡
      ，致被告無法定代理人，及久延訴訟將使之受損害各情，業據原告提出戶籍謄
      本為證，互核相符，可認為屬實，惟原告對被告亦有為訴訟之必要，又無法定
      代理人之情形下，本院依原告之聲請，爰依民事訴訟法第五十一條第一項之規
      定，於九十年七月十七日裁定選任自幼撫育被告之丙○○為本件否認子女訴訟
      之特別代理人。
乙、實體方面：
  一、本件原告主張與其前夫陳文秀於八十八年十一月二日離婚，並於八十九年七月
      十八日生下被告，而陳文秀已於九十年二月十六日死亡，因離婚後未超過三百
      零二天，推定被告為陳文秀之婚生女之事實，業據其提出出生證明書一紙及戶
      籍謄本三份為證，堪信為真實。
  二、又原告主張其於被告受胎期間未與陳文秀同居，被告非原告自陳文秀受胎所生
      ，而係自李昆宗受胎所生之事實，已據證人李昆宗於本院九十年八月三日言詞
      辯論時到庭證稱：他們夫妻感情不好，原告常常住在他母親家，早有離婚意思
      ，但原告先生要求贍養費，所以到八十八年十一月才離婚，原告未與其夫同住
      已久，都和伊在一起等語。又被告之特別代理人即原告之母丙○○亦於本院九
      十年十月九日言詞辯論亦稱：被告並非陳文秀之女，因陳文秀於八十三年起因
      藥物中毒導致半身不遂。再佐以本院囑託法務部調查局鑑定被告是否為原告與
      李昆宗所生之女，經該局以人類紅血球型ＡＢＯ式血型鑑定法、人類遺傳因子
      ＤＮＡ  ＳＴＲ式型別鑑定法及累積親子關係指數ＣＰＩ值驗算法鑑定結果為
      ：「依據遺傳法則：乙○○之血型及各項ＤＮＡ  ＳＴＲ式型別與李昆宗相對
      應型別均無矛盾，經計算其ＣＰＩ值為１, ９６１, ６２０以上，因此認為李
      昆宗極可能（機率９９‧９９％以上）為乙○○之生父。」有該局九十年九月
      十二日（九十）陸（四）字第九○一七六二七三號鑑定通知書一紙附卷可稽，
      是以原告此部分的主張，亦屬真實。
  三、按民法第一千零六十三條第一項推定之婚生子女，如夫妻之一方能證明妻非自
      夫受胎者，得於知悉子女出生之日起，一年內提起否認之訴，同條第二項定有
      明文。查原告之受胎期間，係在原告與其夫陳文秀婚姻關係存續中，則依法自
      應推定被告為陳文秀之婚生女，然原告受胎懷有被告之時未與陳文秀同居，且
      經親子血緣鑑定結果認為李昆宗極可能為被告之生父。被告與陳文秀間不可能
      有血緣關係，已如前述，準此，原告於知悉被告出生之日起一年內提起本件訴
      訟，洵屬有據，應予准許。
丙、結論：本件原告之訴為有理由，依民事訴訟法第七十八條，判決如主文。
中      華      民      國      九十      年      十      月    十九    日
                                  臺灣板橋地方法院家事法庭
~B法      官  張紫能
右正本證明與原本無異。
如對本判決上訴，須於判決送達後二十日內向本院提出上訴狀。
中      華      民      國      九十      年      十      月    十九    日
~B法院書記官  黃美雲


司法院資訊處製作；財團法人民間司法改革基金會備份。
